臺灣高等法院刑事判決　　　　　　　　94年度上訴字第4209號
上　訴　人
即　被　告　甲○○
　　　　　　　　　　（另案於臺灣桃園監獄執行中）
指定辯護人　義務律師黃柏彰律師
上列上訴人因強盜案件，不服臺灣桃園地方法院94年度訴字第
1519號，中華民國94年10月5日第一審判決（起訴案號：臺灣桃
園地方法院檢察署94年度偵字第11541號），提起上訴，本院判
決如下：
    主  文
原判決撤銷。
甲○○竊盜，因防護贓物、脫免逮捕，而當場施以強暴，累犯，
處有期徒刑伍年陸月。
    事  實
一、甲○○於民國87年間，因竊盜案件經原審法院以88年度易字
    第172號刑事判決判處有期徒刑10月，並經本院以88年度上
    易字4894號判決駁回上訴確定，於90年1月4日執行完畢。猶
    不知悔改，於94年5月5日22時30分許，騎乘竊得之車號IAI-
    051號機車（竊盜該機車部分業經檢察官另以為前案判決效
    力所及，而為不起訴處分），行經桃園縣中壢市○○○路與
    弘揚路口時，見路旁停放由乙○○管理之車號3U-0079號自
    小貨車載貨平台上放置鑽牆機1台（以上之物為乙○○之老
    闆葉佳誠所有），而乙○○站立在該自小貨車副駕駛座外，
    甲○○認為有機可趁，竟意圖為自己不法所有，上前徒手竊
    取上開鑽牆機1台得手後，甫置於其所騎乘之上開機車腳踏
    板之際，即為乙○○查覺，乙○○立即大聲喊叫：不要拿走
    ，並趨前抓住甲○○所騎上開機車之後方置物架，欲阻止甲
    ○○騎車離去。詎甲○○為防護贓物、脫免逮捕，竟不顧乙
    ○○緊抓其機車後方之置物架，隨即猛催油門快速前進，當
    場以此方式對乙○○施以強暴手段企圖將乙○○甩開，因乙
    ○○緊抓不放手，致被拖行而受有膝、腿（大腿除外）及足
    踝開放性傷口、小腿挫傷之傷害，直至拖行約10公尺後，嗣
    因路人莊英彥亦前去拉住該機車，致甲○○人車倒地方休，
    甲○○遂遭乙○○、莊英彥當場逮捕，並報警查獲。
二、案經桃園縣政府警察局中壢分局報請臺灣桃園地方法院檢察
    署檢察官偵查起訴。
    理  由
一、訊據上訴人即被告甲○○固不否認有於上開時間、地點竊取
    該鑽牆機1台，並騎乘上開機車逃逸時，拖行被害人乙○○
    等事實，惟否認有何準強盜之犯行，與辯護人均辯稱：伊要
    騎上開機車離去時，不知乙○○拉住伊所騎機車之後方置物
    架，辯護人並辯稱所為亦非屬強暴行為云云。經查：被告於
    偵查中供稱：（問：是否有人拉你機車，你還加速逃逸？）
    有，我有催油門。（問：當時自小貨車上是否有人？）我將
    竊得之電鑽放在機車腳踏板上，後來被小貨車車主發現，他
    拉住我機車後面，我有往前騎，被害人就被我拖行，我當時
    拖行之目的是為了要逃跑等語（詳94年度偵字第8855號卷第
    34 頁、94年度偵字第11541號卷第16頁），足見被告迭於偵
    查中供稱其發動機車前，確實知悉乙○○拉住其機車後方置
    物架，仍發動機車往前騎而拖行乙○○。又乙○○亦於警詢
    、偵查中證稱：伊發覺被告竊取鑽牆機，有大叫不要拿走，
    並追去機車後方，抓住機車後方置物架，被告仍加油門離開
    ，致伊膝、腿受傷等語（詳94年度偵字第8855號卷第17、51
    頁）。查乙○○發現被告竊取鑽牆機，情急大叫不要拿走，
    並追趕，是時被告騎上機車尚未轉動油門前，應得以聽見有
    人自後呼叫不要拿走等語，且於發動機車起動時，如有人自
    後方拉住機車，應會察覺後方有拉扯之力量，被告辯稱不知
    有人拉住其所騎機車後方置物架，顯與常情不符，再者，乙
    ○○遭拖行之距離長達約10公尺，已有相當之距離，且受有
    膝、腿（大腿除外）及足踝開放性傷口、小腿挫傷等傷害，
    有華揚醫院乙種證明書1紙附卷可稽（詳94年度偵字第8855
    號卷第24頁），益見被告應有猛力轉動油門快速前進，急欲
    甩脫乙○○拉扯，以迅速逃離現場之情事。且被告係在乙○
    ○不顧己身安危，自該機車後方緊抓置物架，阻止其騎機車
    逃離現場之情形下，悍然施以上開強暴手段等情觀之，益徵
    被告係出於防護贓物及脫免逮捕之意思而為之，其前開偵查
    中之自白應與事實相符，且係出於任意性之供述，足以為不
    利於被告之證據，被告嗣於原審及本院審理中翻異前詞，辯
    稱不知乙○○拉住機車後方置物架云云，均屬卸責之詞，不
    足採信。至公訴意旨認被告並有以腳踹乙○○一節，為被告
    所否認，查乙○○於原審審理中證稱：（問：偵訊筆錄中指
    稱被告有踹你，是真有此事還是你臆測的？）我沒有看見被
    告踹我，驗傷時醫生說驗不出踹傷，但我有感覺疼痛。（問
    ：你既然是抓住機車後方置物架，被告的腳如何能踹到你？
    ）我不清楚等語（詳原審94年9月21日審判筆錄第6頁）。依
    乙○○上開證詞，其並未見到被告以腳踹踢其身體，僅係感
    到疼動而臆測有遭踹踢，且乙○○既係抓住機車後方置物架
    而被拖行，則係在機車後方，被告跨騎機車於座位上，衡情
    甚難能踢踹後方之人，而在當時拖行之狀況下，被害人身體
    疼痛仍不能排除係遭路面他物碰撞所致，故尚不足認被告有
    踹踢乙○○之行為，惟被告明知乙○○抓住其機車後方置物
    架，竟仍猛力催油門向前加速行駛，而拖行乙○○成傷之行
    為，已屬當場對乙○○施以強暴手段，辯護人辯稱尚非強暴
    行為，亦不足採。綜上，被告上開準強盜犯行，堪以認定，
    應予依法論處。
二、核被告所為係犯刑法第329條、第328條第1項之準強盜罪。
    另按脫免逮補，當場施以強暴，致人成傷，並無證據證明被
    告另有傷害之故意，應認係準強盜罪之當然結果，不另論傷
    害罪。被告為防護贓物、脫免逮捕，而催動機車油門加速前
    進，以此強暴方法欲甩脫乙○○，因乙○○不鬆手致被拖行
    受傷，尚難認被告另有傷害之故意，此傷害應屬被告施強暴
    脅迫之當然結果，不另論罪（原判決認已另犯傷害罪，惟因
    未經告訴，未予論究）。被告於87年間，因竊盜案件經原審
    法院以88年度易字第172 號刑事判決判處有期徒刑10月，並
    經本院以88年度上易字4894號判決駁回上訴確定，於90年1
    月4 日執行完畢，有本院全國前案紀錄表在卷可查，其於有
    期徒刑執行完畢後，5 年以內再犯本案有期徒刑之罪，係屬
    累犯，應依刑法第47條之規定，加重其刑。
三、原審對被告論罪科刑，固非無見。惟原判決認被告拖行被害
    人受傷，係另犯傷害罪，自難謂洽當。被告上訴猶執陳詞，
    否認犯罪，固非有理由，惟原判決既有可議，自應由本院將
    原判決撤銷改判。爰審酌被告之品行、犯罪之動機、目的、
    手段、所生危害及犯罪後之態度等一切情狀，仍量處如原審
    所處之刑如主文所示。
據上論斷，應依刑事訴訟法第369條第1項前段、第364條、第299
條第1項前段，刑法第329條、第328條第1項、第47條，判決如主
文。
本案經檢察官謝英民到庭執行職務。
中　　華　　民　　國　　94　　年　　3 　　月　　1 　　日
　　　　　　　　　刑事第二庭審判長法　官  蔡國在
　　　　　　　　　　　　　　　　  法　官  王詠寰
　　　　　　　　　　　　　　　　  法　官  江振義
以上正本證明與原本無異。
如不服本判決，應於收受送達後十日內向本院提出上訴書狀，其
未敘述上訴之理由者並得於提起上訴後十日內向本院補提理由書
（均須按他造當事人之人數附繕本）。
                                  書記官  洪秋帆
中　　華　　民　　國　　95　　年　　3 　　月　　1 　　日
附錄：本案論罪科刑法條全文
中華民國刑法第329條
竊盜或搶奪，因防護贓物、脫免逮捕或湮滅罪證，而當場施以強
暴脅迫者，以強盜論。
中華民國刑法第328條第1項
意圖為自己或第三人不法之所有，以強暴、脅迫、藥劑、催眠術
或他法，至使不能抗拒，而取他人之物或使其交付者，為強盜罪
，處5年以上有期徒刑。
